臺灣板橋地方法院民事裁定　　　　　　　　　　　　　九十三年度司字第四０八號
　　聲　請　人　甲○○（即千立貿易股份有限公司清算人）
右聲請人間聲請呈報千立貿易股份有限公司清算終結事件，本院裁定如左：
    主      文
聲請駁回。
聲請費用由聲請人負擔。
    理      由
一、聲請人聲請意旨如附件。
二、按法人之清算，屬於法院監督，法院得為監督上必要之檢查及處分，法院辦理公
    司清算完結之聲報事件，對清算人向法院提出清算期內之收支表及損益表是否經
    股東會承認，加以審認，非無其法律依據（民法第四十二條第一項、公司法第九
    十三條）。且公司清算完結，經向法院聲報准予備查，在性質上屬非訟事件，該
    備查之處分，並無實質上之確定力，故清算中之公司，其人格之存續，仍須以合
    法清算為前提，倘該公司違章漏稅情事業經確定，即難謂該公司業經合法清算，
    其公司人格自未消滅，亦不因經法院依非訟程序准予清算完結備查而有影響（最
    高法院八十六年度臺抗字第三○五號裁定意旨參照）。又公司之清算人向法院聲
    報清算終結事件，其性質既屬非訟事件，法院固毋庸為「准駁聲報」之裁定，惟
    法院仍應依職權調查事實及必要之證據，作形式之審查，倘有所處分，亦應以裁
    定為之，此觀非訟事件法第十六條、第二十條第一項之規定自明（最高法院八十
    四年度臺抗字第四五七號裁定意旨參照）。況依公司法第一百十三條（第三百三
    十四條）準用同法第八十四條第一項規定，清算人之職務包括了結現務，收取債
    權清償債務，分派盈餘或虧損，分派賸餘財產等，清算人必完成上揭各項事務，
    其清算程序始為合法，清算務始能認為已完結，其公司人格始能認為已消滅，否
    則，如清算公司尚有債務未為清償，即可因清算人「形式上」完成清算程序認為
    清算完結而使法人人格消滅，其結果將使債權人無從對該清算公司進行追償，顯
    非法理之平。
三、則查，本件聲請人聲請呈報千立公司清算終結事件，固據提出監察人審查報告書
    、股東臨時會議記錄、清算完結前後之資產負債表、清算期間損益表、財務狀況
    表、賸餘財產分派表、清算期間收支表、公司債權登記簿、債權人分配明細表、
    同意書、帳冊及文件保管清冊各一件為憑，然查，千立公司尚積欠八十五、八十
    六、八十七年度營利事業所得稅、罰鍰、九一○四期營業稅及九○一二期罰鍰共
    計新台幣（下同）五千五百零二萬零九百九十四元，此有財政部臺灣省北區國稅
    局三重稽徵所九十三年一月十六日北區國稅三重四字第○九三○○○二一七一號
    函附卷可憑（附於本院九十二年度司字第三九六號請求清算展延事件卷內），聲
    請人就此亦不爭執，復有聲請人九十三年七月三十日寄送本院之聲明書一件附卷
    可按，則查，上開聲請人所積欠之稅捐款項，迄今僅據聲請人繳納其中一百七十
    九萬二千四百七十八元乙節，此有聲請人所提財政部臺灣省北區國稅局稅額繳款
    書一件在卷可按，則千立公司既有稅捐債務顯尚未為全部清償，其清算事務顯未
    終結，其既不符清算終結之要件，且事證已明，無再命其補正之必要，自應由法
    院依非訟事件法第二十條第一項之規定，以裁定為必要之處分。
四、本件應經聲請人依前開說明清算終結後，再向本院聲請呈報清算終結。
五、依非訟事件法第八條第一項、第二十條第一項，裁定如主文。
中　　　華　　　民　　　國　　九十三　　年　　 十二 　　月　　 三十 　　日
                                臺灣板橋地方法院民事第三庭
                                    法  官  邱靜琪
右為正本係照原本作成
如對本裁定抗告須於裁定送達後十日內向本院提出抗告狀
中　　　華　　　民　　　國　　九十三　　年　　 十二 　　月　　 三十 　　日
                                    書記官  白俊傑
